臺灣高等法院刑事判決　　　　　　　 100年度上訴字第2845號
上　訴　人　臺灣桃園地方法院檢察署檢察官
上　訴　人
即　被　告　蔡名兆
上列上訴人因被告搶奪等案件，不服臺灣桃園地方法院100年度
訴字第582號中華民國100年8月30日第一審判決（起訴案號：臺
灣桃園地方法院檢察署100年度偵字第15770號），提起上訴，本
院判決如下：
    主    文
上訴駁回。
    事    實
一、蔡名兆前因違反毒品危害防制條例案件，經臺灣桃園地方法
    院以98年度審訴字第494號判決判處有期徒刑1年確定，甫於
    民國99年9月12日縮刑期滿執行完畢出監。詎仍不知悔改，
    意圖為自己不法之所有，分為下列之犯行：（一）於100年6
    月4日上午10時許，在桃園縣桃園市○○街26號前，見邱清
    霖所有之車牌號碼9N-4033號自用小貨車停放於該處，且該
    車輛並未熄火，竟意圖為自己不法之所有，基於竊盜之犯意
    ，徒手竊取該自用小貨車，得手後將之作為代步之用。（二
    ）另意圖為自己不法所有，基於搶奪之犯意，於100年6月5
    日上午8時20分許，駕駛上揭失竊之紅色自用小貨車，行經
    桃園縣八德市○○○街與仁愛街口旁之大湳公園時，見何松
    財1人坐在公園內之長椅上，黑色包包並放在何松財右手旁
    ，認有機可乘，先將該車停放於大湳公園旁，再速朝何松財
    走去，趁何松財不及防備之際，自後徒手奪取何松財右手旁
    之上開包包1只（內含有2把水果小刀、布棋盤1張、象棋1副
    及保溫杯1個等物）。得手後隨即至停車處駕車逃逸。（三
    ）又意圖為自己不法所有，基於搶奪之犯意，於100年6月5
    日上午8時35分許，駕駛上揭失竊之紅色自用小貨車，行經
    桃園縣八德市○○路與大忠街口前時，見李鳳冠背著紫灰格
    紋女用包包1個自家中走出，認有機可乘，先將該車停放於
    某OK便利商店旁，再加速尾隨李鳳冠，趁李鳳冠不及防備之
    際，徒手奪取李鳳冠手中之上開包包1只（內有李鳳冠之身
    分證、健保卡、汽車駕照、汽車行照、玉山銀行信用卡、郵
    局提款卡及渣打銀行提款卡各1張、PDA1支、Sony Ericsson
    品牌之行動電話1支及現金新台幣1,000餘元）。得手後隨即
    至停車處駕車逃逸，嗣為警調閱路口監視器，於100年6月5
    日晚上8時45分許，在桃園縣中壢市○○街2號前循線查獲。
二、案經桃園縣政府警察局八德分局報請台灣桃園地方法院檢察
    署偵查起訴。
    理   由
壹、程序部分：
一、按被告以外之人於偵查中向檢察官所為之陳述，除顯有不可
    信之情況者外，得為證據，刑事訴訟法第159條之1第2項定
    有明文。偵查中對被告以外之人（包括證人、鑑定人、告訴
    人、被害人及共同被告等）所為之偵查筆錄，或被告以外之
    人向檢察官所提之書面陳述，性質上均屬傳聞證據。惟現階
    段刑事訴訟法規定檢察官代表國家偵查犯罪、實施公訴，依
    法其有訊問被告、證人及鑑定人之權，證人、鑑定人且須具
    結，而實務運作時，檢察官偵查中向被告以外之人所取得之
    陳述，原則上均能遵守法律規定，不致違法取供，其可信度
    極高，職是，被告以外之人前於偵查中已具結而為證述，除
    反對該項供述得具有證據能力之一方，已釋明「顯有不可信
    之情況」之理由外，不宜以該證人未能於審判中接受他造之
    反對詰問，即遽指該證人於偵查中之陳述不具證據能力。查
    本件證人邱清霖、曾維煒於偵查中經具結後所為之陳述，雖
    屬傳聞證據，然渠等於偵查中所為證言，既均經具結，而被
    告均未能釋明上開陳述有何「顯不可信之情況」，且於客觀
    之外部情狀上，難認有何顯不可信之情狀，依刑事訴訟法第
    159條之1第2項規定，得為證據。
二、按被告以外之人於審判外之陳述，雖不符合前四條（即刑事
    訴訟法第159條之1至159條之4）之規定，而經當事人於審判
    程序同意作為證據，法院審酌該言詞陳述或書面陳述作成之
    情況，認為適當者，亦得為證據。當事人、代理人或辯護人
    於法院調查證據時，知有第159條第1項之情形，而未於言詞
    辯論終結前聲明異議者，視為有前項之同意，刑事訴訟法第
    159條之5定有明文。經查本件公訴人、被告於本件言詞辯論
    終結前均未就被告以外之人於審判外之陳述聲明異議，本院
    審酌該言詞或書面之陳述作成之情況，認為適當得為證據，
    先此敘明。
貳、實體部分：
一、訊據上訴人即被告蔡名兆（以下均稱被告）於偵審中對於前
    開事實均坦承不諱，核與證人何松財、李鳳冠於警詢中（分
    見偵查卷第98頁、16-18、19頁）；證人邱清霖於警詢、偵
    訊中（見15770號偵查卷第13-15、90-92頁）；證人曾維煒
    於偵訊中（見偵查卷第91-92頁）證述情節相符，並有何松
    財指認被告被告照片之書證、李鳳冠指認搶奪車輛之書證（
    分見第15770號偵查卷第100頁、第45頁）、何松財、邱清霖
    、李鳳冠贓物認領保管收據各一紙（分見18305號偵查卷第
    21 頁、15770號偵查卷第40、41頁）、9Ｎ─4033號車輛詳
    細資料報表、唯讀案件基本資料、車輛尋獲電腦輸入單（見
    15770號偵查卷第42、43、44頁）、現場照片、刑案現場勘
    察紀錄表、勘查採證同意書（見15770號偵查卷第45-65頁、
    18 305號卷第22至27頁、原審卷第35至49頁）在卷可憑，採
    自前開車輛內之吸管1支（編號0605-Ａ5）之DNA型別與被告
    DNA型別相符，亦有內政部警政署刑事警察局100年7月21日
    刑醫字第1000078490號鑑定書1紙（見原審卷第32頁）在卷
    可佐，堪認被告自白與事實相符。
二、核被告所為，係犯刑法第320條第1項之竊盜罪及325條第1項
    之搶奪罪。被告有如前揭事實欄所載之科刑及執行紀錄，其
    於受徒刑執行完畢後，5年以內故意再犯本件有期徒刑以上
    之上開各罪，應各依刑法第47條第1項之規定，各論以累犯
    並加重其刑。其所為該次竊盜及2次搶奪犯行，犯意各別、
    行為互殊，應予以分論並罰。
三、原審法院因認被告之罪證明確，適用刑法第320條第1項、第
    325條第1項、第47條第1項、第51條第5款，刑法施行法第1
    條之1之規定，並審酌被告前有多項犯罪前科，素行不佳，
    此有臺灣高等法院被告前案紀錄表在卷可稽，本應知省悟自
    新，卻因缺錢花用，而為本件竊盜及搶奪犯行，犯罪手法惡
    劣，對各該被害人及整體社會治安所造成之危害非輕，惟考
    量被告犯後均坦承犯行，態度尚稱良好，非無悔意，及其本
    件各次犯罪之動機、目的、智識程度、生活狀況等一切情狀
    ，各量處被告有期徒刑4月（1次）、10月（2次），定應執
    行有期徒刑1年10月，復就起訴書聲請對被告宣告強制工作3
    年部分說明本件檢察官並未提出具體事證證明被告因遊蕩或
    懶惰成習而犯罪，且認被告經本件刑罰之宣告及執行，應已
    足以收教化矯治之效，改正其犯罪觀念，因而未諭知被告令
    入勞動場所強制工作，認事用法尚無違誤。公訴人上訴意旨
    以：本件被告自民國91年間染毒後，經觀察、勒戒及強制戒
    治後，即犯竊盜、詐欺、偽造文書等罪，復因毒癮未戒除入
    監執行，嗣後於執行完畢後再犯竊盜、毒品及本件搶奪犯行
    ，足認被告因染有毒癮已無自立生活能力，並賴犯罪成果維
    生，其犯罪階段更從竊盜升級為暴力傾向之搶奪犯，顯見其
    危險性格已外顯，而有透過保安處分矯治之必要，原審所指
    被告坦承犯行，並非刑法第90條第1項之考慮因素而指摘原
    審未諭知本案被告於刑之執行前令入勞動場所強制工作不當
    。惟按刑法第90條第1項規定，對於「有犯罪之習慣或因遊
    蕩或懶惰成習而犯罪者」之宣付強制工作處分，係本於保安
    處分應受比例原則之規範，使保安處分之宣告，與行為人所
    為行為之嚴重性、行為人所表現之危險性及對於行為人未來
    行為之期待性相當之意旨而制定，由法院視行為人之危險性
    格，決定應否令入勞動處所強制工作，以達預防之目的。查
    原審已於判決理由內詳加斟酌，以：「依刑法第90條之規定
    ，令被告於刑之執行前，入勞動場所強制工作者，應以被告
    『有犯罪習慣或因遊蕩、懶惰成習而犯罪街』為前提，並應
    有具體之事實以資證明，而非一有犯罪前科、累犯或被告犯
    有數案件等情形，即得認為有犯罪之習慣。查本件被告雖有
    前揭毒品等前科，此有前揭被告前案紀錄表在卷可參，惟各
    該前科之犯罪情節尚非重大，難謂被告積習已深顯有犯罪之
    習慣，檢察官並未提出證據證明被告有因遊蕩或懶惰成習而
    犯罪之情形，而本院於量刑時，已將被告之前科、短期內為
    數次犯行等上開各情，併予納入考量，而認被告經本件刑罰
    之宣告及執行，應已足以收教化矯治之效，改正其犯罪觀念
    ，是公訴人請求併依前揭竊盜犯贓物犯保安處分條例之規定
    ，令被告入勞動場所強制工作，即於法未合」等語，據以說
    明本案未諭知強制工作之理由。本院認原審前開認定，應屬
    適當之理由如下：訊據被告對於其何以為本件竊盜（1次）
    、搶奪（2次）犯行，於原審供稱：伊於案發時在永安路開
    店，因缺代步工具及金錢而為本次犯行（見原審卷第59頁反
    面、60頁正面）等語。參酌被告有如下之前科紀錄89、91
    年分因施用毒品送觀察勒戒，認有繼續施用毒品傾向而於91
    年送戒治所戒治，於93年間戒治出所，於91年間因施用毒品
    經判處有期徒刑10月確定，於93年執行期滿出所；於93年
    間因偽造私文書、竊盜分經法院判處有期徒刑2月、有期徒
    刑3月，應執行有期徒刑4月，於93年12月31日易科罰金執行
    完畢；95年間再施用毒品於96年間經判處有期徒刑1年確
    定，於96年11月7日執行完畢出監，97年再因施用毒品於98
    年經再經判處有期徒刑1年確定，於99年9月12日執行完畢出
    監；於100年6月2日竊取機車代步，於100年8月18日經台
    灣桃園地方法院判處有期徒刑3月，於100年6月5日因施用海
    洛因，於100年9月6日經台灣桃園地方法院判處有期徒刑1年
    1月，有本院被告前案紀錄表及台灣桃園地方法院檢察署100
    年度偵字第16798號簡易判決處刑書、100年毒偵字第2844號
    起訴書在卷可參，是本案被告有多次因施用毒品前科，致多
    次出入監獄，固堪認定，惟其因財產犯罪之前科紀錄僅上列
    之93年竊盜1次，其餘及之前科均屬施用毒品犯行，
    時至100年6月2日、6月4日始再度有竊盜機車代步之犯行（
    詳見上開），並於100年6月5日上午15分鐘之內為2次搶奪
    犯行，其對他人財產權之侵害似有愈發嚴重之趨，惟其100
    年之2次竊盜及2次搶奪犯行，發生於時間接近之數日內，本
    件竊盜及搶奪尚發生於同1日，2次搶奪犯行發生於相近地點
    之15分鐘之內，均係隨機犯案，並於上開行為後有施用毒品
    之紀錄，則被告於100年6月初之犯行顯係因毒癮難耐而無金
    錢可供其再度施用毒品，因而再為侵害他人財產權之行為，
    依其上開竊盜、搶奪犯行之次數、頻率及間隔時間，被告辯
    稱：伊有固定工作而因一時缺錢失慮而為本次竊盜、搶奪犯
    行，可以採信。本院認被告仍有機會藉由前開宣告之有期徒
    刑之執行，努力戒除毒癮，重新過正常之生活，本案既無積
    極事證證明被告已有犯罪之習慣或因遊蕩或懶惰成習而犯罪
    ，自無從遽諭知被告令其強制工作之保安處分，公訴人未提
    出相當之事證資為證明被告已有犯罪之習慣或因遊蕩或懶惰
    成習而犯罪，上訴為無理由。被告以本案量刑過重提起上訴
    ，惟查原審已審酌刑法第57條各款所列之事項，詳予說明量
    刑之理由，且原審量處被告竊盜有期徒刑4月，搶奪各有期
    徒刑10月，定應執行有期徒刑1年2月，亦無過重情事，是被
    告關於量刑部分之指摘亦無理由，均應予以駁回。
四、據上論斷，應依刑事訴訟法第368條，判決如主文。
本案經檢察官賴正聲到庭執行職務。
中    華    民    國  100    年    11   月    9     日
                  刑事第三庭  審判長法  官  陳博志
                                    法  官  王屏夏
                                    法  官  陳如玲
以上正本證明與原本無異。
竊盜部分不得上訴。
其餘部分，如不服本判決，應於收受送達後10日內向本院提出上
訴書狀，其未敘述上訴之理由者並得於提起上訴後10日內向本院
補提理由書（均須按他造當事人之人數附繕本）「切勿逕送上級
法院」。
                                    書記官  黃郁珊
中    華    民    國   100    年    11    月    9     日
附錄：本案論罪科刑法條全文
中華民國刑法第320條（普通竊盜罪、竊佔罪）
意圖為自己或第三人不法之所有，而竊取他人之動產者，為竊盜
罪，處5 年以下有期徒刑、拘役或5 百元以下罰金。
意圖為自己或第三人不法之利益，而竊佔他人之不動產者，依前
項之規定處斷。
前二項之未遂犯罰之。
中華民國刑法第325條（普通搶奪罪）
意圖為自己或第三人不法之所有，而搶奪他人之動產者，處6 月
以上5 年以下有期徒刑。
因而致人於死者，處無期徒刑或7 年以上有期徒刑，致重傷者，
處3 年以上10年以下有期徒刑。
第 1 項之未遂犯罰之。